【裁判字號】    91,交易,725
【裁判日期】    920404
【裁判案由】    過失傷害
【裁判全文】
臺灣高雄地方法院刑事判決                        九十一年度交易字第七二五號
    公  訴  人  臺灣高雄地方法院檢察署檢察官
    被      告  丙○○
右列被告因過失傷害案件，經檢察官聲請簡易判決處刑（九十一年度偵字第一○四七
九號），本院認不宜以簡易判決處刑（九十一年度交簡字第八二五號），簽依通常程
序審理，本院判決如左：
    主  文
丙○○過失傷害人致重傷，處有期徒刑參月，如易科罰金，以參佰元折算壹日。
    事  實
一、丙○○考領有重型機車駕駛執照，於民國九十年十月二十九日晚間七時四十分許
    ，騎乘車牌號碼ＸＺＹ─五九二號重型機車（檢察官誤載為輕型機車）搭載丁○○○，沿高雄縣大寮鄉○○村○○路之產業道路由西往東方向行駛，行至該路與
    萬丹路無號誌交岔路口時，本應注意車輛行經無號誌之交岔路口時，應減速慢行
    ，作隨時停車之準備，以避免危險之發生，而當時天侯陰，夜間無照明，柏油路
    面乾燥無缺陷，並無其他障礙物，視距良好，且依其智識、能力亦無不能注意之
    情事，詎竟疏未確實注意及此，未減速慢行而貿然駕車以時速二十公里通過該路
    段，適有未考領任何駕駛執照之甲○○○騎乘車牌號碼ＭＡＴ—九二三號重型機
    車，沿高雄縣大寮鄉○○村○○路之產業道路由北往南方向行駛至該無號誌交岔
    路口時，亦疏未注意左方車應暫停讓右方車先行，即貿然將車直行駛入上開交岔
    路口，丙○○見狀煞避不及，致所騎乘之重型機車與甲○○○所騎乘之重型機車
    發生擦撞，致使甲○○○人、車倒地，甲○○○因之受有右側顴骨骨折、臉部撕
    裂傷、氣顱、眼眶骨骨折、右眼破裂之傷害，經診治因右眼眼球破裂，眼球已呈
    萎縮狀態，右眼視力無光覺已達右眼視能喪失之重傷害。丙○○於肇事後，留在
    事故現場，並主動向前往肇事現場處理，且尚不知肇事者為何人之高雄縣警察局
    林園分局忠義派出所警員乙○○坦承肇事，並接受裁判。
二、案經甲○○○告訴暨訴由高雄縣政府警察局林園分局報告臺灣高雄地方法院檢察
    署檢察官聲請簡易判決處刑。
    理  由
一、訊據被告丙○○固坦承有於右揭時、地騎乘重型機車肇事，致使告訴人甲○○○
    因而受傷之事實，惟矢口否認有何過失傷害之犯行，辯稱：過失不是在伊，當時
    伊騎二十公里而已，是告訴人突然衝出來撞伊的，並沒有辦法避免，伊騎到中間
    時告訴人就撞過來了，伊並沒有過失云云。經查，本件車禍當時被告丙○○係騎
    乘重型機車搭載丁○○○，以時速二十公里之速度行駛至高雄縣大寮鄉○○村○○路與萬丹路無號誌交岔路口時，並未煞車減慢速度等情，業據被告於本院審理
    時供承屬實（見本院卷第十六頁及第四十二頁）；又細繹卷附肇事現場照片及警
    製道路交通事故調查報告表所示，本件車禍發生後，被告之重型機車向東南方滑
    落在產業道路旁之田裡，而告訴人之重型機車則亦往東南方向滑向自由路上，地
    上並留有三‧五公尺之刮地痕；再參以被告自承行駛至交岔路口時係以時速二十
    公里之速度行駛，並未煞車減慢速度等語，顯見本件車禍之發生，確係被告騎乘
    重型機車，沿高雄縣大寮鄉○○村○○路之產業道路由西往東方向行駛，行至該
    路與萬丹路無號誌交岔路口時，未減速慢行，作隨時停車之準備，即貿然駕車通
    過該路段，致與告訴人之重型機車擦撞，使告訴人往東南方向偏滑倒地，至為灼
    然。是被告前開所辯伊沒有辦法避免云云，顯係卸責飾詞，委不足採。
二、按行經無號誌之交岔路口時，應減速慢行，作隨時停車之準備，道路交通安全規
    則第九十三條第一項第四款定有明文。被告丙○○既考領有重型機車駕駛執照，
    對於前揭規定自應知悉，亦為其所應注意，且當時天侯陰，夜間無照明，柏油路
    面乾燥無缺陷，並無其他障礙物，視距良好，此有肇事現場照片及警製道路交通
    事故調查報告表可按，在客觀上並無不能注意之情形，又依被告之智識、能力等
    情，亦無不能注意之情事，竟疏未注意行經無號誌之交岔路口時，未減速慢行而
    貿然駕車通過該路段，致肇事使告訴人甲○○○受傷，被告之駕駛行為有過失，
    灼然至明，而臺灣省車輛行車事故覆議鑑定委員會亦同此認定「丙○○於夜晚駕
    駛機車，行經無號誌交岔路口，未減速慢行，為肇事次因，甲○○○於夜晚駕駛
    機車，行經無號誌交岔路口，左方車未暫停讓右方車先行，為肇事主因」，有該
    會九十一年八月二十七日府覆議字第九一一五四三號函一紙附卷可參（見九十一
    年度偵字第一○四七九號偵查卷第九頁）。又告訴人甲○○○確因本件車禍受有
    右側顴骨骨折、臉部撕裂傷、氣顱、眼眶骨骨折、右眼破裂之傷害，經診治因右
    眼眼球破裂，眼球已呈萎縮狀態，導致右眼視力無光覺，且無恢復之可能性，已
    達毀敗一目之視能之程度等情，有財團法人長庚紀念醫院高雄分院九十二年一月
    十日（九一）長庚院高字第四四二三號函附之門診紀錄及診斷書開立紀錄各一份
    在卷可稽（見本院卷第三十五頁至第三十八頁），是依告訴人目前之傷勢，係屬
    刑法第十條第四項第一款所稱毀敗一目之視能之重傷害，是被告上開之過失行為
    與告訴人所受重傷害間，顯有相當因果關係。雖告訴人亦有疏未注意左方車應讓
    右方車先行之過失，對於其因本件道路交通事故所受傷害之發生與範圍之擴大，
    固亦有過失，惟仍無解於被告過失責任之認定，附此敘明。本件事證明確，被告
    過失致人受重傷之犯行洵堪認定。
三、核被告丙○○所為，係犯刑法第二百八十四條第一項後段之過失致重傷害罪。被
    告於肇事後，犯罪未被發覺前，即主動向前往現場處理且尚不知肇事者為何人之
    高雄縣政府警察局林園分局忠義派出所警員乙○○坦承駕車肇事乙節，業據證人
    乙○○於本院審理中到庭證述屬實（見本院卷第五十九頁），嗣並接受本院裁判
    ，當已合於自首之規定，應依刑法第六十二條前段之規定，減輕其刑。爰審酌被
    告疏未注意採取必要之安全措施，致與告訴人發生擦撞而肇事，致使告訴人受有
    重傷害，惡性非輕，惟念其前未有前科紀錄，有臺灣高雄地方法院檢察署刑案資
    料查註紀錄表及臺灣高等法院被告全國前案紀錄表各一份在卷可參，素行尚稱良
    好，犯後坦承部分犯行，態度尚佳，而迄今尚未與告訴人達成和解，賠償告訴人
    所受之損害，及告訴人所受之傷勢，而告訴人就本件車禍之發生亦有上開過失，
    且為肇事主因等一切情狀，量處如主文所示之刑，並諭知易科罰金之折算之標準
    ，以資懲儆。
據上論斷，應依刑事訴訟法第四百五十二條、第二百九十九條第一項前段，刑法第二
百八十四條第一項後段、第六十二條前段、第四十一條第一項，罰金罰鍰提高標準條
例第一條前段、第二條，判決如主文。
中      華      民      國    九十二    年      四      月      四      日
                                    臺灣高雄地方法院交通法庭
                                          法  官     陳玉聰
右正本證明與原本無異。
如不服本判決，應於判決送達後十日內，向本院提出上訴狀。
                                          書記官     鄭淑臻
中    華    民    國      九十二      年      四      月        四      日
附錄本判決論罪科刑法條全文：
刑法第二百八十四條第一項後段。
因過失傷害人者，處六月以下有期徒刑、拘役或五百元以下罰金。致重傷者，處一年
以下有期徒刑、拘役或五百元下罰金。


司法院資訊處製作；財團法人民間司法改革基金會備份。
